【裁判字號】    89,訴,766
【裁判日期】    900410
【裁判案由】    退休
【裁判全文】
高雄高等行政法院判決                            八十九年度訴字第七六六號
                              .
    原      告  甲○○
    被      告  雲林縣政府
    代  表  人  乙○○縣長）.
    訴訟代理人  丁○○
    被      告  臺灣省政府
    代  表  人  丙○○省長）.
右當事人間因退休事件，原告不服臺灣省政府中華民國八十九年九月十三日八十九府
訴一字第一二七六七三號訴願決定，提起行政訴訟。本院判決如左：
    主  文
原告之訴駁回。
訴訟費用由原告負擔。
    事  實
甲、事實概要
緣原告原任職雲林縣台西鄉台西國民小學教師，前經被告八十八年十二月三十日以八
八府人三字第八八一二○○三九五四號函核准八十九年二月一日屆齡命令退休，因不
服被告不再採計其新制施行前再任年資四年六個月，新制施行後再任年資四年，向被
告提出異議，經原告以八十九年三月九日府人給字第八九○○○一九三五三號函不再
併計增給退休基數。原告不服，提起訴願，經遭決定駁回，遂提起本件行政訴訟。
乙、兩造之聲明：
一、原告聲明求為判決：訴願決定及原處分均撤銷，被告應依原告服務年資補到四十
    年，基數應補至八十一基數給付退休金。
二、被告部分：請求駁回原告之訴。
丙、兩造主張之理由：
一、原告起訴要旨略謂：
（一）原告係於二十三年十二月十八日出生，原任職雲林縣台西鄉台西國民小學教師
      ，前經被告核准七十八年二月一日退休，任職年資三十五年五個月，七十二個
      基數之一次退休金有案。中斷二年後，原告復於八十年八月一日再任台東縣賓
      朗國民小學教師，八十二年八月一日調任雲林縣台西鄉台西國民小學教師，該
      校於八十八年十二月十七日以台西國小人字第八八五一號函報原告退休證件辦
      理屆齡命令退休，案經被告於八十八年十二月三十日以八八府人三字第八八一
      二○○三九五四號函准於八十九年二月一日屆齡命令退休，但被告不再採計其
      新制施行前再任年資四年六個月，新制施行後再任年資四年，併計增給退休基
      數八十一基數，年資補到四十年，其認事用法均有不合。
（二）依據學校教職員工退休條例第二十一條之一規定：「符合第六條規定支領退休
      金規定，其在本條例修正施行前之任職年資及修正施行後累計任職年資最高均
      採計四十年」。又依同法第六條規定：「教師或校長服務年滿三十五年並擔任
      教職三十年之資歷，且辦理退休時往前逆算連續任職或校長五年以上成績優異
      者一次退休之給予依第五條之規定增加其基數．．」。原告於申請自願退休時
      ，已服務滿三十五年五個月。且於退休前五年之考核核定總平均為「給予二個
      月薪額之一次獎金」。符合教職員工退休條例施行細則第十一條之規定：「所
      稱成績優異者係指依公立學校教職員成績考核辦法或公立學校校長成績考核辦
      法考核結果最近五年均晉支薪給或發給獎金者」之規定。
（三）原告退休前五年之考核成績優異為不爭之事實，原告重任教師於新制施行前服
      務年資為四年六個月，新制施行後服務年資合計為四年，總計再次任教年資為
      八年六個月，終生任教年資合計四十三年十一個月，應符合學校教職員工退休
      條例第二十條之一規定得採計四十年。原告於七十八年二月一日退休時雖未達
      到最高採計四十年之規定，但本次命令退休應補足差額而未補足，又未依基數
      補至八十一基數，即有未合。經提起訴願後復遭訴願決定駁回，為此提起本訴
      等語。
二、被告答辯要旨略謂：
（一）教育部八十九年二月二十九日台（八九）人（三）字第八九○二一七○九號函
      釋略以，查學校教職員退休條例第十四條規定：「依本條例退休者，如再任公
      教人員時，無庸繳回己領之退休金；其退休前之任職年資，於重行退休時不予
      計算。」，又同條例第二十一條之一第一項規定：「教職員在本條例修正施行
      前後均有任職年資者，應前後合併計算。但本條例修正施行前之任職年資，仍
      依本條例原規定最高採計三十年。本條例修正施行後之任職年資，可連同累計
      ，最高採計三十五年。但符合第六條支領退休金規定者，其在本條例修正施行
      前之任職年資及修正施行前後累計任職年資，最高均得採計四十年。」及同條
      例施行細則第十九條規定：「（第一項）已領退休給與或資遣給與者再任或轉
      任公立學校教職員，其重行退休之年資，應自再任或轉任之月起，另行計算。
      （第二項）前項人員重行退休時，其退休金基數或百分比連同以前退休基數或
      百分比或資遣給與合併計算，以不超過本條例第五條及第二十一條之一第一項
      所定最高標準為限，其以前退休或資遣已達最高限額者，不再增給，未達最高
      限額者，補足其差額」。
（二）學校教職員退休條例第二十一條之一規定，係就該條例修正施行前及修正施行
      後退休任職年資採計最高標準作一規範，然依同條例第十四條及施行細則第十
      九條第一項之規定，不僅揭示退休前之任職年資，於重行退休時不予計算，且
      應自再任或轉任之月起「另行計算」。因此，同條例第二十一條之一所規定者
      乃為一般退休人員最高任職年資之計算規定，而第十四條卻係屬退休再任人員
      重行退休之年資計算之特別規定，亦即教師自願退休後，隔了數年（中斷數年
      ）再任教師在不同次辦理退休時，其各次間之任職年資並不發生累計關係。原
      告前經核定於七十八年二月一日退休，採計任職年資三十五年五個月核予七十
      二個基數在案，依上開規定，其任職年資已達最高限額，自不得再併計增給退
      休基數。
（三）原告於八十九年二月一日屆齡命令退休，中斷二年後再任教師，其新制施行前
      再任年資四年六個月，新制施行後再任年資四年，依據學校教職員退休條例第
      十四條、第二十一條之一第一項規定，原告前經本府核定於七十八年二月一日
      退休，採計任職年資三十五年五個月核予七十二個基數之一次退休金在案，依
      上開規定，其任職年資已達最高限額，尚無得再併計增給退休基數，故原告之
      訴實無理由，請予駁回等語。
    理  由
一、按「依本條例退休者，如再任公教人員時，無庸繳回已領之退休金；其退休前之
    任職年資，於重行退休時不予計算。」、「教職員在本條例修正施行前後均有任
    職年資者，應前後合併計算。但本條例修正施行前之任職年資，仍依本條例原規
    定最高採計三十年。本條例修正施行後之任職年資，可連同累計，最高採計三十
    五年。符合第六條支領退休金規定者，其在本條例修正施行前之任職年資及修正
    施行前後累計任職年資，最高均得採計四十年。有關前後年資之取捨，應採較有
    利於當事人之方式行之。」分為學校教職員退休條例第十四條、第二十一條之一
    第一項所明定。又「已領退休（職、伍）給與或資遺給與者再任或轉任公立學校
    教職員，其重行退休之年資，應自再任或轉任之月起，另行計算。」「前項人員
    重行退休時，其退休金基數或百分比連同以前退休（職、伍）基數或百分比或資
    遣給予合併計算，以不超過本條例第五條及第二十一條之一第一項所定最高標準
    為限，其以前退休（職、伍）或資遣已達最高限額者，不再增給，未達最高限額
    者，補足其差額。」同條例施行細則第十九條第一項、第二項亦定有明文。
二、本件原告於二十三年十二月十八日生，前經被告核准七十八年二月一日退休，任
    職年資三十五年五個月，七十二個基數之一次退休金有案，中斷二年後，原告復
    於八十年八月一日再任臺東縣賓朗國民小學教師，八十二年八月一日調任雲林縣
    臺西鄉臺西國民小學教師，該校於八十八年十二月十七日以臺西國小人字第八八
    五一號函報原告退休證件辦理屆齡退休，案經被告於八十八年十二月三十日以八
    八府人三字第八八一二○○三九五四號函准於八十九年二月一日屆齡命令退休，
    此為兩造所不爭執，堪認為真實。
三、原告主張依據學校教職員工退休條例第二十一條之一第一項規定：「符合第六條
    規定支領退休金規定，其在本條例修正施行前之任職年資及修正施行後累計任職
    年資最高均採計四十年」。又依第六條規定：「教師或校長服務年滿三十五年並
    擔任教職三十年之資歷，且辦理退休時往前逆算連續任職或校長五年以上成績優
    異者一次退休之給予依第五條之規定增加其基數．．」。又其退休前五年之考核
    成績優異，原告重任教師於新制施行前服務年資為四年六個月，新制施行後服務
    年資合計為四年，總計再次任教年資為八年六個月，終生任教年資合計四十三年
    十一個月，應符合學校教職員工退休條例第二十條之一得採計四十年之規定云云
    。
四、然查，教職員退休條例第十四條業已明揭退休前之任職年資，於重行退休時不予
    計算之旨，該條例施行細則第十九條第一項亦明示，重行退休之年資應自再任或
    轉任之月起，另行計算。相較同條例第二十一條之一第一項之規定以觀，前開條
    例第十四條規定，應屬退休再任人員，重行退休之年資計算之特別規定，而同條
    例第二十一條之一之規定，則屬一般退休人員最高任職年資計算規定，如不予區
    分，一律適用同條例第二十一條之一規定累計，則該條例第十四條及施行細則第
    十九條第一項規定即形同具文。本件原告既於七十八年二月一日經被告核准退休
    ，嗣後復於八十年八月一日再任臺東縣賓朗國民小學教師，揆諸首揭說明，原告
    重行退休年資，自應就再任或轉任之月起，另行起算。原告主張應適用學校教職
    員退休條例第二十一條之一第一項規定採計四十年云云，即無可採。再者，本件
    原告前經核定七十八年二月一日退休，採計任職年資三十五年五個月，核予七十
    二個基數在案，其任職年資已達最高限額，尚無得再併計增給退休基數之情事。
    綜上所述，本件原處分並無不合，訴願決定予以維持，亦屬合法，原告仍執前詞
    置辯，為無理由，應予駁回。
五、末按經訴願程序之行政訴訟，其被告為左列機關：（一）駁回訴願時之原處分機
    關。行政訴訟法第二十四條第一款規定甚明。本件原告不服臺灣省政府八十九年
    九月十三日八十九府訴一字第一二七六七號駁回原告請求之訴願決定，提起行政
    訴訟，原處分機關為雲林縣政府，依首揭規定，應以雲林縣政府為被告，茲原告
    併以訴願決定機關即臺灣省政府為被告，顯無必要，應併予駁回。
六、據上論結，本件原告之訴為無理由，爰依行政訴訟法第一百九十五條第一項後段
    、第九十八條第三項前段，判決如主文。
中    華    民    國     九十        年      四      月       十        日
                    高 雄 高 等 行 政 法 院  第 三 庭
                                審 判 長 法  官  林 茂 權
                                         法  官  邱 政 強
                                         法  官  蘇 秋 津
右為正本係照原本作成。
如不服本判決，應於判決送達後二十日內向本院提出上訴書狀，其未表明上訴理由者
，應於提起上訴後二十日內向本院提出上訴理由書（須按對造人數附繕本）；如於本
判決宣示或公告後送達前提起上訴者，應於判決送達後二十日內補提上訴理由書（須
附繕本）。未表明上訴理由者，逕以裁定駁回。提起上訴應預繳送達用雙掛號郵票七
份（每份三十四元）。
中    華    民    國     九十        年      四      月       十        日
                                         法院書記官  朱  景  臨


司法院資訊處製作；財團法人民間司法改革基金會備份。
